臺灣高等法院民事裁定　　　　　　　　　 96年度抗字第477號
抗　告　人
即　原　告　臺灣銀行股份有限公司
法定代理人　甲○○
上列抗告人因與相對人唐榮鐵工廠股份有限公司間確認合建關係
不存在等事件，對於中華民國96年3 月8 日臺灣臺北地方法院96
年度訴字第1845號裁定提起抗告，本院裁定如下：
    主  文
抗告駁回。
抗告訴訟費用由抗告人負擔。
    理  由
一、抗告意旨以：抗告人與相對人於民國82年11月15日簽訂「合
    作開發前復興紡織公司桃園工廠土地興建大樓契約」（下稱
    系爭契約），該契約第2條第1項雖約定抗告人將合建案之規
    畫、設計、施工及管理，均委由相對人處理，惟第4條第1項
    亦約定相對人應將細部設計圖送至抗告人之主營業所（即臺
    北市○○○路○段120號），俾便抗告人之董事會為認可。是
    兩造確已有約定以交付「細部設計圖」之義務作為履行地之
    意思，即以抗告人之主營業所為履行地，依民事訴訟法第12
    條規定，原法院就本案有管轄權。又縱認原法院無管轄權，
    亦應移轉管轄至系爭合建土地及相對人申購土地所坐落之管
    轄法院即臺灣桃園地方法院，較有利於法院就近進行調查。
    原裁定逕行裁定將案件移送臺灣高雄地方法院，實有違誤云
    云。
二、按因契約涉訟者，如經當事人定有債務履行地，得由該履行
    地之法院管轄，民事訴訟法第12條定有明文。該關於因契約
    涉訟特別審判籍之規定，當事人間就債務履行地之約定，雖
    不以書面或明示為必要，即以言詞或默示為之，亦非法所不
    許，惟仍須當事人間有約定債務履行地之意思，始有其適用
    。經查，依系爭契約第4 條第1 項「乙方（指相對人）應於
    合作契約簽訂之日起150 天內提出細部設計圖」之文義以觀
    ，僅係使相對人負有提出細部設計圖之義務，並無相對人應
    將細部設計圖送至抗告人主營業所之記載，已難認兩造有以
    抗告人之主營業所為契約履行地之合意；且經核閱系爭契約
    之其他內容，亦無任何關於債務履行地之約定。是原法院就
    本件訴訟，並無管轄權。
三、次按訴訟，由被告住所地之法院管轄，為民事訴訟法第12條
    所明定。本件相對人之主營業所設係於高雄市苓雅區○○○
    路53號5 樓，屬臺灣高雄地方法院管轄區域。又本件抗告人
    訴請確認兩造間就坐落桃園市○○○段410 之7 地號土地之
    合建關係不存在，乃基於債權契約而為請求，雖因所訴請確
    認之不動產位於臺灣桃園地方法院轄區，依民事訴訟法第10
    條第2 項規定，臺灣桃園地方法院亦有管轄權，惟既非專屬
    管轄，則受訴之原法院裁定將本件訴訟移送有管轄權之臺灣
    高雄地方法院，於法洵無違誤。抗告意旨指摘原裁定不當，
    求予廢棄，為無理由，應予駁回。
據上論結，本件抗告為無理由，爰裁定如主文。
中    華    民    國    96    年    4   月    26      日
                    民事第十二庭
                        審判長法　官　張宗權
　　　　　  　　      　　　　法　官　蕭艿菁
                              法  官  王麗莉
正本係照原本作成。
本裁定除以適用法規顯有錯誤為理由，並經本院許可外，不得再
抗告。如提起再抗告，應於收受後10日內委任律師為訴訟代理人
向本院提出再抗告狀。並繳納再抗告費新台幣１千元。
中    華    民    國    96    年    4   月    26      日
　　　　　　　　　　　　　　　書記官  明祖星
